臺灣高雄地方法院交通事件裁定　　　　100年度交聲字第540號
原處分機關　高雄市政府交通局
異　議　人　邱玉麟
上列異議人即受處分人因違反道路交通管理處罰條例案件，對於
高雄市政府交通局民國100 年3 月4 日違反道路交通管理事件裁
決書（原處分案號：高市交裁字第裁32-B00000000號）聲明異議
，本院裁定如下：
    主  文
異議駁回。
    理  由
一、原處分意旨略以：異議人即受處分人邱玉麟於民國100 年2
    月1 日23時38分許，駕駛車號Z8-309號營業小客車，沿高雄
    市○○○路由南向北行駛，行經河南二路之有燈光號誌管制
    路口闖紅燈，經高雄市政府警察局新興分局前金分駐所員警
    於同市區○○○路、河北二路口攔停稽查，告知其交通違規
    ，並製單舉發，異議人未於應到案日期前自動到案執行，原
    處分機關乃依道路交通管理處罰條例第53條第1 項、第63條
    第1 項第3 款之規定，裁處罰鍰新台幣（下同）2,700 元，
    並記違規點數3 點等語。
二、聲明異議意旨略以：是時確有在自立一路、河南二路口停等
    紅燈，嗣因在後之警車超越雙黃線，逆向在伊左側示意要伊
    往前靠邊停車，當時以為警員要臨檢，雖然當時仍是紅燈，
    仍往前超越停止線，並因該自立一路橋旁停放車輛，無法併
    排停車，故而再沿自立一路往前駛至河北二路口之統一超商
    前停車，一下車警員即開立闖紅燈之舉發單，並故意不讓伊
    看內容，即撕下第1 聯後，要伊在第2 聯上簽名，因不清楚
    舉發單上之記載內容才未異議並逕行簽名，伊簽完名，警員
    才將第1 聯交予伊後離去，當時確未闖紅燈，可調閱路口監
    視器內容為證，爰提出異議，請求撤銷原處分等語。
三、按「汽車駕駛人，行經有燈光號誌管制之交岔路口闖紅燈者
    ，處新臺幣1800元以上5400元以下罰鍰」、「汽車駕駛人有
    下列各款所列條款之一者，除依原條款處罰鍰外，並予記點
    ：三、有第43條、第53條或第54條情形之一者，各記違規點
    數3 點。」道路交通管理處罰條例第53條第1 項、第63條第
    1 項第3 款分別定有明文。
四、經查：
  (一)本件異議人於上開時間，駕駛車號Z8-309號營業小客車，沿
    高雄市○○○路由南向北行駛，行經河南二路之有燈光號誌
    管制路口闖紅燈，經高雄市政府警察局新興分局前金分駐所
    員警於同市區○○○路、河北二路口攔停稽查，並掣單舉發
    及經異議人簽收之事實，業據證人即當場舉發之員警林家裕
    於本院審理時具結證稱：（違規情形如何? ）當時我開巡邏
    車，車上載有巡佐莊佳軒，巡邏車沿河南路西向東行駛，快
    到自立路時，河南路東西向是綠燈，自立路南北向是紅燈，
    異議人從我們面前闖越紅燈，我們就左轉自立路，在左側行
    駛要攔異議人，因為異議人的右側是機車道，所以我們不可
    能行駛在異議人的右側，異議人是在自立路南往北與河南路
    路口闖紅燈，當時自立路與河北路的號誌是與河南路口一樣
    ，都是紅燈。異議人當時闖紅燈的車速不是很快，當時大約
    晚上11時許，路上沒有什麼人車，且異議人前、後都沒有車
    子，我駕駛的視線是很清晰的，所以我們一看就知道異議人
    有闖紅燈，當時我們警示燈一直都是亮的，發現異議人闖紅
    燈時我們就鳴警報器1 聲，自立路與河北路路口當時也是沒
    有車子，就只有異議人的車子，我們是在河北路的路口示意
    異議人停車，當時雖然還是紅燈，但我們不可能在路口取締
    ，所以示意異議人往前，靠路口邊的超商前停車，我們就下
    車開單取締，當時異議人還跟我們求情，要我們不要開闖紅
    燈罰單，說他開計程車很難賺，但我還是依據違規事實還開
    單。（對於異議人說，你們是與他同向，由自立路南往北在
    河南路口逆向攔住他，示意他要靠邊停車，因為陸橋上有其
    他車輛停車在路邊他無法停，所以他才在往前開，越過河北
    路口，在超商前停，有何意見? ）因為我們發現異議人闖紅
    燈時，異議人已經過了河南路口往陸橋上開，可能異議人知
    道我們發現他闖紅燈，所以他就停在河北路口等紅燈，因為
    當時我只專注要攔下異議人，所以沒有注意當時有無其他車
    輛違規停放在陸橋上。當時我們是河南路西向東行駛，再左
    轉自立路北向行駛取締異議人，異議人所述，我們是跟他同
    向不實在，當時車上莊佳軒巡佐在旁邊負責警戒，莊巡佐也
    有看到異議人闖紅燈。（當時異議人闖紅燈，你們有無拍照
    ? ）因為當時我們警車沒有裝設行車紀錄器，且當時異議人
    是在行使狀態中，也來不及拍照。我在開單前確實都有主動
    告知異議人，異議人是闖自立路與河南路路口紅燈，異議人
    在我們開舉發單給他簽名時，他在簽完名之後，連看都沒有
    看，就走了，如果異議人對我們舉發的內容有意見，應該當
    場就看舉發單內容，並表示異議，然而異議人沒有看內容，
    簽完名後就開車離開。（開單流程? ）我們的舉發單一式三
    聯，駕駛人姓名、性別、出生年月日、地址、駕照或身分證
    統一編號、代保管物件、車牌號碼、車輛種類、車主姓名、
    車主地址、違規時間、違規地點、違規事實、應到案日期、
    舉發違反法條、應到案處所、舉發單位、填單人職名章等內
    容都一樣，只有第二、三聯有收受通知聯者簽章不一樣外，
    其他都一樣，因為第一聯是要交給違規人，所以就先在第一
    聯記載完畢，並複寫到二、三聯後，就將第一聯撕下先交給
    違規人後，再讓違規人在第二聯簽收，違規人在第二聯簽收
    時，簽名會複寫到第三聯，本件就如前開流程，我們先告訴
    異議人闖紅燈的事實後，並在拒絕他的請求後，填載舉發通
    知單，並將第一聯撕下，先交給異議人後，之後讓異議人在
    舉發單第二聯上簽名，因為是複寫，所以除了異議人的簽名
    外，第一、二、三聯的其他記載的內容及字跡都是一致的等
    語綦詳（卷第31至34頁），並有本件高市警交字第B0000000
    0 號舉發違反道路交通管理事件通知單在卷可稽，而異議人
    當庭提出之舉發單第一聯，與卷附有異議人簽名的舉發單之
    內容及字跡及相關位置均一致等節，亦為異議人所是認，並
    經本院當庭核對屬實。是核證人林家裕前開證詞既係就案發
    當時親身經歷舉發異議人違規經過所為之證述，且所證內容
    ，不論係如何察知異議人闖紅燈之過程及如何攔停舉發本件
    違規等情節均證述詳細明確，亦未見有何瑕疵。又是時該路
    段有路燈照明、異議人之前方復無何車輛及河南二路、河北
    二路與自立路口之號誌均一致等節，除據證人證述明確外，
    並為異議人所是認，堪認證人應無誤認之可能。況異議人於
    證人製單舉發當時即予以簽收，而未有拒簽之異議行為，復
    衡諸證人林家裕係執行交通勤務之公務員，與受處分人素不
    相識，自無由甘冒觸犯偽證之罪責，而故意構詞誣陷受處分
    人，是認證人林家裕前揭所證，確屬實情，異議人闖紅燈之
    違規事實應堪認定。
  (二)異議人雖以前揭情詞置辯，而異議人時時違規路口之監視器
    內容資料因超過1 個月保存期限業經覆蓋而無法調取乙節，
    固有高雄市政府警察局新興分局100 年4 月6 日高市警新分
    交字第1000009360號函在卷可稽（卷第23頁），致無科學儀
    器照相可資為憑，惟按交通警員掣單舉發違反道路交通處罰
    條例所列之違規事實，本質上係公務員依法執行職務之行為
    ，如有枉法構陷或為不實記載之行為，則需負擔嚴厲刑事責
    任，國家並以此擔保公務員能忠實執行職務，故其所為當可
    被推定為真正；反之，若謂公務員一切行政行為均需預留證
    據以證其實，則國家行政勢必窒礙難行，效率不彰，當非適
    論，此本為其行政之特徵。況於未裝設自動感應攝影器材之
    路段，就闖紅燈等一瞬間突發之交通違規行為，因無法期待
    執勤員警於發現後能及時攝影取證，事實上僅能仰賴舉發員
    警目視為之，別無其他舉證可能，如無其他證據顯示舉發員
    警有誤認或故意構陷之情事，於當時在場實際執行舉發勤務
    之警員已到庭具結作證之情形下，尚難以該舉發員警無法提
    出其他證據佐證，即認其所述不可採信，否則未裝設自動感
    應攝影儀器之路段，即陷入駕駛人得任意闖紅燈違規之狀態
    ，自非妥適，此觀道路交通管理處罰條例第7 條之2 第1 項
    第1 款即規定就闖紅燈之違規行為得以逕行舉發，可資參照
    。故警察取締交通違規事件，其以科學儀器照相採證者，固
    足以據為交通違規事實之證明，惟就囿於當場舉發而未以科
    學儀器照相採證，甚或礙於手動照相而未能即時拍攝違規之
    情節，立法者亦未明文限制或排除「舉發警員目睹、耳聞」
    之證據能力，或其證述內容對於違規事實之證明力，此觀立
    法者以明文立法方式容認執行交通稽查之員警「當場舉發」
    ，暨「當場舉發」俱乏相類於「逕行舉發」之採證限制（例
    如，必須以「科學儀器照相採證」等）自明（道路交通管理
    處罰條例第7 條、第7 條之2 規定參照）。準此，取締員警
    就交通違規事實之親身經歷見聞，當亦足可恃為此類交通事
    件違規事實之證據，而要非所有交通違規事件倘未經科學儀
    器照相採證，即一概不能恃以認定，亦無舉發員警定要提出
    類似行車紀錄器之證據為證之依據。又本件異議人自86年間
    起即從事計程車業務迄今10餘年，復有遭違規取締之經驗，
    業據異議人自陳在卷（卷第35頁），衡情自無可能於警開單
    取締違規時，未究明違規事實即隨意在舉發通知單上簽收之
    理，況細稽本件證人林家裕警員上開所證情節，並無何矛盾
    、齟齬或違背經驗、論理法則之處，其所證內容當足供法院
    憑以判斷、認定違規事實之存在。此外，又無任何證據證明
    本件執勤員警有捏造事實違法取締之不法情事，而異議人復
    未就其舉發有誤提出具體證據以供調查，則執勤員警本於維
    護交通秩序、安全職責所為之舉發，自應受到合法、正確之
    推定，而堪認定議議人確有上開闖紅燈之違規事實無訛，異
    議人仍執前揭情詞為辯，應不足採信。
五、綜上所述，原處分機關以異議人確有上開違規，依道路交通
    管理處罰條例第53條第1 項、第63條第1 項第3 款規定，裁
    處異議人罰鍰2,700 元，並記違規點數3 點，於法相符，且
    未逾道路交通管理事件統一裁罰基準及處理細則之裁量權範
    圍，應予維持。本件異議人之異議，為無理由，應予駁回。
六、據上論斷，依道路交通案件處理辦法第19條，裁定如主文。
中    華    民    國   100    年    5     月    19    日
                    交通法庭  法  官  柯彩燕
以上正本證明與原本無異。
如不服本裁定，應於收受送達後5 日內向本院提出抗告狀。
中    華    民    國   100    年    5     月    19    日
                              書記官  莊永利